【裁判字號】    97,上訴,1838
【裁判日期】    980326
【裁判案由】    懲治走私條例
【裁判全文】
臺灣高等法院高雄分院刑事判決        97年度上訴字第1838號
上  訴  人  臺灣高雄地方法院檢察署檢察官
被      告  丙○○
上列上訴人因被告懲治走私條例案件，不服臺灣高雄地方法院97
年度訴字第995 號中華民國97年10月14日第一審判決（起訴案號
：臺灣高雄地方法院檢察署97年度偵字第6599號），提起上訴，
本院判決如下：
    主  文
上訴駁回。
    理  由
一、公訴意旨略以：被告丙○○自民國93年間起，即擔任「鼎泰
    食品有限公司」（下稱鼎泰公司）總經理，經營食品輸入貿
    易等業務，明知中國大陸產植之馬鈴薯，為行政院公告管制
    進口之農產品，竟基於走私管制大陸物品之犯意，於96年7
    月12日，向中國大陸地區「世強冷凍食品公司」（下稱世強
    公司）購買冷凍馬鈴薯2 萬4 千公斤後，假藉進口大陸產製
    冷凍荸薺貨品之名義，而以夾藏冷凍馬鈴薯之私運方式，委
    由不知情之順成報關有限公司（下稱順成報關公司），以鼎
    泰公司名義向高雄關稅局辦理進口（貨櫃號碼EMCU0000000
    號、進口報單BE/96/Y386/2409 號，申報重量共2 萬4 千50
    0 公斤），嗣於同年月23日為財政部高雄關稅局在高雄港第
    116 號碼頭開櫃查驗，始知上情。因認被告涉犯懲治走私條
    例第2 條第1 項之私運管制物品進口逾公告數額罪嫌。
二、公訴意旨認被告涉犯懲治走私條例第2 條第1 項之走私罪嫌
    ，係以被告之陳述及證人即順成報關公司經理洪金城於警詢
    之證述，並有卷附進口報單、商業發票、包裝清單、廠商基
    本資料、中華民國輸出入貨品分類號列（冷凍馬鈴薯）、裝
    船通知、製造證明書、長榮國際股份有限公司到貨通知書、
    合作金庫商業銀行信用狀暨申請書影本、財政部高雄關稅局
    97年1 月22日97年第00000000號處分書，資為論據。
三、訊據被告否認有走私犯行，辯稱鼎泰公司係向大陸地區世強
    公司購買進口冷凍荸薺（俗稱馬蹄丁），但世強公司之工人
    誤裝，致實際進口為馬鈴薯丁，其並無走私馬鈴薯之犯意及
    行為等語。
四、證據能力之說明：BE/96/Y386/2409 號進口報單、包裝清單
    、商業發票、製造證明書、裝船通知、長榮國際股份有限公
    司到貨通知書、合作金庫商業銀行開發信用狀申請書、鼎泰
    公司96年7 月4 日訂購單、世強公司出口貨物報關單均屬文
    書證物，而非被告以外之人於審判外之書面陳述，自有證據
    能力。
五、經查：
    (一)被告為鼎泰公司總經理，鼎泰公司於96年7 月20日向財政
      部高雄關稅局申報進口大陸地區冷凍荸薺丁2 萬4 千500
      公斤，於同年月23日，經財政部高雄關稅局關員在高雄港
      第116 號碼頭開櫃查驗，發現貨櫃內裝載冷凍荸薺丁50箱
      共500 公斤（每箱10公斤）、冷凍馬鈴薯丁2 千400 箱共
      2 萬4 千公斤（每箱10公斤）等事實，已經證人即財政部
      高雄關稅局關務員甲○○分別於原審及本院結證在卷 (見
      原審卷第63－67頁），復有BE/96/Y386/2409 號進口報單
      、包裝清單、商業發票附卷可稽（見偵卷第11－12、14－
      15、26頁），又大陸產製之冷凍馬鈴薯不准輸入，亦有我
      國輸出入貨品分類號列表足憑 (見原審卷第81－83頁），
      固均堪以認定。
    (二)然被告辯稱鼎泰公司係向大陸地區世強公司購買進口冷凍
      荸薺丁（俗稱馬蹄丁），但世強公司之工人誤裝，致實際
      進口為馬鈴薯丁等語，並提出世強公司出具之製造證明書
      及裝船通知、長榮國際股份有限公司到貨通知書、合作金
      庫商業銀行開發信用狀申請書、鼎泰公司96年7 月4 日訂
      購單、世強公司出口貨物報關單為佐（見偵卷第18－22頁
      、原審卷第15、47－50頁）。觀諸上開文件均記載貨物品
      名冷凍荸薺丁、箱數2 千450 箱、重量2 萬4 千500 公斤
      。又證人即鼎泰公司員工吳怡青於原審結證稱鼎泰公司96
      年7 月4 日訂購單及合作金庫商業銀行開發信用狀申請書
      為其所記載，係要進口冷凍荸薺丁等語 (見原審卷第68－
      72頁），證人即鼎泰公司員工李御寧於原審結證稱鼎泰公
      司96年7 月4 日訂購單為其所審核，係要進口冷凍荸薺丁
      等語 (見原審卷第73頁），證人即世強公司經理王七強於
      原審亦結證稱鼎泰公司於96年7 月間有下訂單購買冷凍馬
      蹄丁，後來被告通知所出貨品是冷凍馬鈴薯丁，瞭解後才
      知誤裝冷凍馬鈴薯丁等語 (見原審卷第102 頁）。依上開
      文件記載內容及證人吳怡青、李御寧、王七強之證述，均
      顯示鼎泰公司係向大陸地區世強公司購買進口冷凍荸薺丁
      。另參以鼎泰公司係以冷凍荸薺丁價格每公斤0.55美元申
      請開發信用狀，並已支付價金予世強公司，已經證人王七
      強於原審結證在卷 (見原審卷第104 頁），並有開發信用
      狀申請書、商業發票在卷可稽 (見原審卷第18、24頁），
      而冷凍馬鈴薯丁之價格較冷凍荸薺丁便宜，復據證人王七
      強於原審及證人甲○○於本院結證在卷 (見原審卷第103
      頁、本院卷第46頁），證人甲○○於原審亦結證稱高雄關
      稅局處分書上係以冷凍荸薺丁單價每公斤0.55美元、冷凍
      馬鈴薯丁單價每公斤0.3 美元計算完稅價格等語 (見原審
      卷第65頁），並有高雄關稅局處分書足憑 (見偵查卷第26
      頁）。則衡諸被告支付較高之冷凍荸薺丁價格走私進口較
      低價之冷凍馬鈴薯丁，顯非常情，且卷內復無其他證據資
      料足佐被告申報進口冷凍荸薺丁之時，國內有馬鈴薯缺貨
      、價格飆漲等情狀，而有進口冷凍馬鈴薯丁圖利之動機，
      實難認被告有走私進口冷凍馬鈴薯丁之犯意。至證人王七
      強於原審固結證稱冷凍馬鈴薯丁單價每公斤0.65美元等語
       (見原審卷第103 頁），但證人王七強於原審已結證稱冷
      凍荸薺丁單價每公斤0.75美元，冷凍馬鈴薯丁單價每公斤
      0.65美元，而開發信用狀申請書僅記載每公斤0.55美元，
      其差價0.2 美元係由鼎強公司另以現金或支票給付作為世
      強公司在臺灣人員等開銷、利潤等語 (見原審卷第103 、
      104 頁），依此，尚無從認鼎泰公司係以每公斤0.55美元
      進口冷凍荸薺丁，價格低於冷凍馬鈴薯丁單價每公斤0.65
      美元，而認被告有利可圖。況世強公司倘無將冷凍荸薺丁
      誤裝為冷凍馬鈴薯丁情事，證人王七強豈有自承誤裝過失
      ，致世強公司將受民事求償之理？是被告所辯及證人王七
      強證述世強公司有誤裝情事，應可信為真實。
    (三)另查獲之冷凍荸薺丁50箱排列在近貨櫃門之第1 排及第2
      排最上面一層，其餘為冷凍馬鈴薯丁2 千400 箱之情，固
      據證人甲○○於原審結證在卷 (見原審卷第64頁）。但證
      人甲○○於本院結證稱：「（問：你們抽驗貨櫃都是什麼
      樣的方式抽驗？）我們用電腦隨機抽驗，貨櫃分為10等分
      ，用座標抽1 個點，把那個點的貨品拿出來驗貨品的種類
      與重量。」、「是電腦隨機抽驗的，不一定是L9，有時候
      是R 。L 就是左邊，R 是右邊，M 就是中間，T 是頂端。
      」等語 (見本院卷第46－47頁），足見冷凍荸薺丁及冷凍
      馬鈴薯丁如何裝載顯無助躲避海關查驗，被告倘有意走私
      進口冷凍馬鈴薯丁，當無不知之理。是尚不得以查獲之冷
      凍荸薺丁50箱排列在近貨櫃門之第1 排及第2 排最上面一
      層，遂認被告有走私進口冷凍馬鈴薯丁之犯意及行為。
    (四)再證人甲○○於原審固結證稱：「我當時會同順成報關公
      司乙○○一起進行（抽驗）」、「根據進口報單上面第二
      十五欄位件數2450箱。我是根據電腦抽驗的指位點發現貨
      櫃裡面裝有馬鈴薯丁，所以我就問乙○○請他告訴我到底
      馬鈴薯丁有多少箱，乙○○去詢問進口人即鼎泰公司，轉
      告我馬鈴薯丁650 箱、其餘者為荸薺。經過查驗後馬鈴薯
      丁應該遠超過荸薺，後來貨主跟乙○○表示並轉達荸薺只
      有50箱、其餘都是馬鈴薯丁。」等語 (見原審卷第65－66
      頁）。惟被告於本院辯稱其於接獲乙○○之電話後，旋與
      世強公司查證，相隔約30至40分鐘後，其再將世強公司答
      覆結果告知乙○○等語 (見本院卷第63、69頁），而證人
      甲○○於本院復結證稱乙○○當場聯絡貨主後，表示冷凍
      馬鈴薯丁有650 箱，翌日乙○○再向其表示冷凍荸薺丁只
      有50箱，其餘均是冷凍馬鈴薯丁等語 (見本院卷第44－45
      頁）。是依證人甲○○之上開證述，亦無從佐證鼎泰公司
      查驗前即明知冷凍荸薺丁只有50箱之情。至被告捨棄領取
      冷凍荸薺丁50箱之原因，已經被告陳明其意在將來向世強
      公司求償等語 (見偵卷第6 頁），自不得依此反推被告無
      實際進口冷凍荸薺丁之意。
    此外，復查無其他積極證據足資證明被告有走私之犯行，被
    告犯罪自屬不能證明。
六、原審因而以不能證明被告犯罪，而為無罪之諭知，核無違誤
    。檢察官上訴意旨，指摘原判決不當，為無理由，應予駁回
    。
據上論斷，應依刑事訴訟法第368 條，判決如主文。
本案經檢察官郭振昌到庭執行職務。
中    華    民    國    98    年    3     月    26    日
                  刑事第八庭    審判長法  官  洪兆隆
                                      法  官  陳志銘
                                      法  官  郭玫利
以上正本證明與原本無異。
如不服本判決應於收受本判決後10日內向本院提出上訴書狀，其
未敘述上訴理由者，並得於提起上訴後10日內向本院補提理由書
狀（均須按他造當事人之人數附繕本）「切勿逕送上級法院」。
中    華    民    國    98    年    3     月    26    日
                                      書記官  楊茱宜


司法院資訊處製作；財團法人民間司法改革基金會備份。
